【裁判字號】    90,訴,1237
【裁判日期】    901031
【裁判案由】    重傷害
【裁判全文】
臺灣彰化地方法院刑事判決                          九十年度訴字第一二三七號
    公  訴  人  國防部
    被      告  丙○○
    指定辯護人  本院公設辯護人  戊○○
右列被告因重傷害案件，經國防部中部地方軍事法院檢察署軍事檢察官提起公訴（九
十年度中偵字第一六八號），國防部中部地方軍事法院移由本院審理判決如左：
    主      文
丙○○共同使人受重傷未遂，處有期徒刑貳年柒月。
    事      實
一、丙○○與乙○○（另案由最高法院審理中）二人於民國八十九年七月三十一日四
    時許，在彰化縣二林鎮○○路「三大超市」附設撞球場打撞球時，因遭吳俊澤之
    干擾、挑釁，丙○○與乙○○二人竟基於重傷害之犯意聯絡，分持撞球桿持續毆
    擊吳俊澤頭部、背部及臀部數下，導致吳俊澤受有腦震盪、腦挫傷、頭部左頂部
    有八乘一乘一公分裂傷、右頂部有七乘一乘一公分裂傷各一處、右背部及右臀部
    各有一處瘀青、右手肘部有一乘零點二乘零點二公分裂傷等傷害，俟吳俊澤頭部
    遭重擊昏迷倒地，丙○○、乙○○二人始罷手離去，而吳俊澤送醫時其昏迷指數
    達六分，經急救至同年八月九日病情隱定後始出院而未致重傷。另警於八十九年
    七月三十一日獲報至現場扣得現場錄影帶一捲及撞球桿三支。
二、案經被害人吳俊澤（於八十九年九月十一日因生前溺水窒息死亡）之父甲○○訴
    請台灣彰化地方法院檢察署檢察官偵辦，該署以丙○○為現役軍人及所犯非屬刑
    法第六十一條所列之罪，對丙○○為不起訴處分後函請陸軍總司令部轉國防部東
    部地方軍事法院檢察署偵辦，該署以丙○○退伍歸鄉，犯罪地點、同案被告及告
    訴人等均在彰化縣，復呈請國防部高等軍事法院檢察署移由國防部中部地方軍事
    法院檢察署軍事檢察官起訴後，國防部中部地方軍事法院移由本院審理。
    理      由
一、訊據被告對於右揭時地之事實雖不否認，惟其辯稱：我沒有打他的頭部，只有打
    他的背部，我有拿撞球桿打他二、三下，因為被害人走過來要打我們，我是因為
    要保護自己才打他，打到後來我有叫乙○○不要再打他，因為看到被害人已經流
    很多血云云。經查：右揭事實，業據共同被告乙○○迭於警訊、偵查及本院審理
    中坦承不諱，又吳俊澤受傷部位係在頭部，除頭部有裂傷外，尚有腦挫傷及腦震
    盪之傷勢，且其先被送至彰化基督教醫院（下稱彰基醫院）二林分院，嗣再被轉
    送至彰基醫院時，昏迷指數達六分，已達半昏迷到達昏迷狀態，嗣經醫急救始回
    復幾與常人無異之事實，業據證人即彰基醫院主治醫師鄭均洹在偵查中證述綦詳
    （見丁○八十九年度偵字第七七六三號卷第七十、七一頁），復有診斷書二紙及
    吳俊澤病歷一份附卷可稽，且扣案之撞球桿，已呈嚴重折損斷裂，足證被告及乙
    ○○二人出手之重，另調閱現場錄影帶內容顯示：被害人吳俊澤先行挑釁、毆打
    乙○○，被告與乙○○即共同持球桿揮擊毆打被害人，被害人經受毆倒地後，被
    告與乙○○尚繼續揮擊被害人，雖因鏡頭角度及影帶畫質問題，致不能確定被告
    與乙○○揮擊球桿有無觸及被害人頭部，惟被告與乙○○毆擊被害人處，係在其
    頸、肩部位殆無疑義，衡以球桿之長、且所毆擊之部位又係人身重大部位之頭部
    附近，被告縱無直接揮及被害人頭部，亦足見其有重傷害之犯意，及有可預見其
    等毆擊被害人頭部有致其受有重大不治或難治之可能，被告與乙○○有重傷害之
    故意應可認定。另本件雖係被害人先行挑釁、出手毆打乙○○，惟被害人僅隻身
    一人，且係以徒手毆打被告一節，亦據上開錄影帶內容可證，以當時被告與乙○
    ○有二人且均手持撞球桿之勢，復已將被害人擊倒於地，實無緊接亂棒繼續毆打
    被害人之必要，是被告無成立正當防衛之餘地，併予敘明。此外復有錄影帶一捲
    及撞球桿三支可資佐證，其犯行已堪認定。
二、核被告丙○○所為，係犯刑法第二百七十八條第一項、第三項之使人重傷未遂罪
    。其與乙○○間有犯意之聯絡及行為之分擔，應論以共同正犯。被告雖以著手重
    傷行為之實施，惟未生重傷之結果，其犯罪尚屬未遂，爰依刑法第二十六條前段
    之規定，按既遂犯之刑度減輕其刑。爰審酌本件係被害人先行挑釁而起、被告犯
    罪之動機、目的、手段、所生之危害、未與告訴人達成和解及犯罪後之態度等一
    切情狀，量處如主文所示之刑。本件扣案之錄影帶一捲、球桿三支，均非屬被告
    所有，亦非違禁物品，本院不諭知沒收，附此敘明。
據上論斷，應依刑事訴訟法第二百九十九條第一項前段、刑法第二十八條、第二百七
十八條第一項、第三項、第二十六條前段，判決如主文。
本案經檢察官簡燕子到庭執行職務。
中      華      民      國    九十      年      十月    三十一    日
                                臺灣彰化地方法院刑事第二庭
                                    法      官  李  水  源
右正本證明與原本無異。
如不服本判決，應於送達後十日內向本院提出上訴狀(須附繕本)。
告訴人或被害人對於判決如有不服具備理由請求檢察官上訴者，其上訴期間之計算係
以檢察官收受判決正本之日期為準。
                                    法院書記官  廖  建  興
中      華      民      國    九十      年     十一     月      七      日
刑法第二百七十八條
使人受重傷者，處五年以上十二年以下有期徒刑。
犯前項之罪因而致人於死者，處無期徒刑或七年以上有期徒刑。
第一項之未遂犯之。


司法院資訊處製作；財團法人民間司法改革基金會備份。
